【裁判字號】    88,上更(三),124
【裁判日期】    891128
【裁判案由】    給付分配款
【裁判全文】
臺灣高等法院民事判決  八十八年度上更(三)字第一二四號
    上  訴  人  丁○○
                民國七十九年.
    法定代理人  胡勝達      住.
    訴訟代理人  邱永祥律師
    複代理人    孫則芳律師
    被上訴人    乙○○      住台北縣汐止鎮○○街五五號
                丙○○      住台北市○○區○○街一七０巷九號
                甲○        住台北市○○○路○段一二四巷十七弄四十號之一
                戊○○      住.
    共      同
    訴訟代理人  邱俊哲律師
右當事人間請求給付分配款事件，上訴人對於中華民國八十四年一月十八日臺灣士林
地方法院八十三年度訴字第七九一號第一審判決提起上訴，並為訴之追加，經最高法
院第三次發回更審，本院判決如左：
    主      文
上訴及追加之訴均駁回。
第二審及發回前第三審訴訟費用由上訴人負擔。
    事      實
甲、上訴人方面：
一、聲明：求為判決：
  (一)原判決廢棄。
  (二)被上訴人應連帶給付上訴人新台幣肆佰壹拾伍萬元，及被上訴人乙○○、甲○自
    民國八十一年十月十日起，被上訴人戊○○、丙○○自起訴狀繕本送達翌日起，
    至清償日止，按年息百分之五計算之利息。
  (三)願供擔保請准宣告假執行。
二、陳述：除與原判決記載相同者，茲引用之外，補稱：
  (一)祭祀公業管理人之選任係類似委任之無名契約，以派下與管理人間之信賴關係為
    基礎，是管理人與派下之關係，即為類似委任之無名契約，若管理人違反義務，
    不依委任本旨為委任事務之處理，派下員應依委任之規定請求管理人履行義務。
    至祭祀公業內部所制定之規約或會員大會之決議，其性質為多數派下員之平行意
    思合致之合同行為，非對立之意思合致之契約行為，雖其就有關財產處分分配、
    管理人選任及其權責義務等事項之規定或決議，有拘束管理人之效力，惟因派下
    於選任管理人時，即已將規約內就管理人之權責義務（包括執行會員大會之決議
    ），即管理人就任後所須處理之委任事務預先示知，經管理人允諾後，為派下與
    管理人間所成立類似委任之無名契約內容之一部分，非規約或大會之決議本身具
    何法律效力得強制管理人遵行。苟捨派下員與管理人間之類似委任契約不論，多
    數派下員所制定之規約或會員大會決議，在法理上無從與管理人發生債之關係，
    派下員自不能依規約或會員大會決議要求管理人履行義務，規約之規定或會員大
    會之決議，均不過為派下得依該類似委任契約要求管理人處理事務內容。派下員
    要求管理人依規約及會員大會決議處理事務，自係依委任之法律關係，要求管理
    人履行類似委任契約中「管理人應處理委任事務」之債務。
  (二)上訴人依委任之法律規定，請求管理人依規約及會員大會之決議將應分配予各派
    下員之分配款給付上訴人，依祭祀公業鄭乾元於民國七十五年制定之規約書，其
    管理人原僅鄭顯成一人，被上訴人於發回前二審提出之未載日期之「祭祀公業鄭
    乾元管理組織規約」僅為草案，未經會員大會通過，本件分配款係由管理人鄭顯
    成依會員大會決議處理委任事務，而將應分配予傳恩派下員之款項集中交予被上
    訴人，委託其代為發放傳恩派下各員，且鄭顯成非直接指示被上訴人應交付若干
    確定之金錢予何一特定之人，而係將傳恩派下應分得款項部交予被上訴人，委請
    被上訴人依規約代為確認各派下員身分及應分配比例發放，故就分配款之發放，
    上訴人非僅是鄭顯成之傳達機關或使用人，渠等與鄭顯成間應成立複委任關係，
    上訴人得依民法第五百三十九條之規定，向被上訴人請求交付分配款。
  (三)依祭祀公業鄭乾元規約書第六條第四款有關派下員資格取得之規定，上訴人為派
    下員鄭金定之長女鄭素玲與胡勝達婚前所生冠鄭姓之男性子孫，於嗣後上訴人父
    母贅婚時，依民法第一千零六十四條前段準正之規定，視同上訴人父母贅婚所生
    子女，是上訴人於其父母八十年九月六日結婚時取得派下員資格，且經最高法院
    判決確定，至上訴人係何時辦理戶籍登記，不影響上訴人取得之派下員身分，且
    規約並無派下員未盡祭祀義務，即不得分配房份之規定，上訴人雖年幼無法親往
    祠堂祭祀，惟上訴人祖母鄭柳美麗均代上訴人前往祭祀，只因初期上訴人之祖母
    不知傳恩、傳景公兩支之祠堂分屬不同處所，而曾有前往傳景公祠堂祭祀之錯誤
    ，然自八十一年起即於每年中元及冬至時前往傳恩公祠堂祭祀。
  (四)祭祀公業鄭乾元傳恩派下依祖例向按十二柱房房份比例分配，此觀祭祀公業鄭祖
    敦八十一年度第一次派下員大會會議紀錄討論事項第一點可知，雖十二柱房各房
    人名恐因名、字之不同或嗣後考據等原因有少許出入，惟鄭配為十二柱房之一之
    ，上訴人為鄭配所傳派下，自享有鄭配派下之權利。又依上開會議報告事項第一
    點及紀錄討論事項第二點所載，就祭祀公業鄭乾元所有坐落台北市南港區土地徵
    收補償金，決議由十二柱房每房新台幣（下同）八百三十萬元比例分配，上訴人
    為鄭配下二支中鄭財一支所傳惟一具派下員身份，應分得上開分配款之二分之一
    ，即四百十五萬元。系爭應分配款雖於八十年六月間決議後開始發放，惟就應分
    配於上訴人之款項四百十五萬元並未發放於上訴人，尚保存於被上訴人處，被上
    訴人於八十三年五月四日寄予上訴人之函件及於台灣士林地方法院檢察署八十三
    年偵字第一一三六八號偵查中自承前開應分配款保存於被上訴人乙○○處，依繼
    往傳來慣例，傳恩派下均係依十二柱房分配，是就上訴人應分得款除同屬鄭配柱
    房派下之另支即訴外人鄭勝雄等有影響外，對其他派下員均不生影響，而鄭勝雄
    等人已將渠等所應分配之四百十五萬元取走，故上訴人請求領取分配款，不需向
    鄭勝雄等人索回溢領款項，並無實際上無法發放之困難。被上訴人既自承本件應
    分配予上訴人之款項係保存於被上訴人乙○○處，復稱已於八十一年六月間發放
    完竣，被上訴人顯有將應分配予上訴人之款項侵吞入己之意圖，即被上訴人犯有
    刑法第三百三十五條之侵占罪，為故意侵權行為；縱被上訴人於八十一年六月間
    將系爭分配款交付鄭勝雄，係因疏於查明上訴人之派下身分，而無故意侵害上訴
    人之權益，然被上訴人既於上開刑案偵查時自承系爭分配款尚於被上訴人乙○○
    保管中，則不論被上訴人係基於發放錯誤而要求鄭勝雄返還，或係鄭勝雄自動返
    還，系爭分配款均不得再發放他人，被上訴人復於八十四年間再將系爭分配款交
    付鄭勝雄，即係故意侵害上訴人權益之共同侵權行為。
  (五)兩造間雖無直接之委任關係，然被上訴人係受傳恩派下全體委任處理系爭分配款
    之發放事宜，與傳恩派下全體間有委任關係存在，被上訴人基於傳恩派下員之委
    任，應發放系爭分配款予同為派下之一之上訴人，此應發放予傳恩派下之約定，
    即為民法第二百六十九條之利益第三人契約，上訴人即得直接請求被上訴人給付
    。
  (六)依被上訴人委任鍾周亮律師於八十一年十一月十四日所寄之存證信函所載，被上
    訴人亦稱鄭配為傳恩派下十二柱房中之一房，鄭配派下分二支，長男鄭興、次男
    鄭財，證人鄭勝雄、鄭忠庭、鄭清潭為鄭興一支之派下員，且此傳承體系，亦經
    被上訴人及其他傳恩派下員於繼承系統表簽名認可，況被上訴人自承本件分配款
    發放時，係分為二筆各四百十五萬元交付鄭勝雄，嗣上訴人對於被上訴人提起刑
    事告訴時，鄭勝雄再將其中四百十五萬元返還被上訴人，足證鄭配柱房所分得之
    八百三十萬元分配款，應分為二份發放予鄭配派下，而非三份，且本件自起訴迄
    今，被上訴人從未曾就分配比例 抗辯，其顯係狡賴拖延訴訟。
三、證據：除引用原審所提證據外，補提：存證信函、繼承系統表、祭祀公業鄭祖敦
    七十七年度第一次派下員大會會議記錄、八十一年度第一次派下員大會會議記錄
    掛號郵件收件回執。
乙、被上訴人方面：
一、聲明：求為判決：
  (一)上訴駁回。
  (二)如受不利判決，願供擔保免為假執行。
二、陳述：除與原判決記載相同者，茲引用之外，補稱：
  (一)祭祀公業係以祭祀祖先為目的，而設立之獨立財產性質為派下員全體公同共有，
    其公業管理組織規約（下稱系爭規約）對於派下員間權利義務關係，屬民法第八
    百二十八規定之特約，則本件有關祭祀公業鄭乾元財產之處分，應依該特約規定
    ，而規約第十八條第一項第四款規定，財產之處分，附帶事項之審議為該公業會
    員大會之職權。本件政府徵收土地發放之補償款，原屬派下員全體公同共有，該
    補償費是否分配，如何分配，及分配數額之多寡，自屬祭祀公業財產之處分，依
    系爭規約須由會員大會審議，並依系爭規約第二十三條議決後，由祭祀公業鄭乾
    元管理委員會之主任管理員執行，故派下員所據請求分配補償金之法律依據，應
    係系爭規約之規定及會員大會處分該項財產之議決，管理人鄭顯成即應依會員大
    會之決議及系爭規約第二十四條之規定據以執行發放派下員應得之分配款。被上
    訴人依該祭祀公業會員大會之決議而執行發放系爭補償費與各房分之派下，並非
    受管理人鄭顯成之委任甚明。且被上訴人僅係派下一員，與祭祀公業並無委任或
    類似委任之法律關係，自無第三人利益契約可言，況系爭規約第十三條規定，祭
    祀公業之管理人即主任委員僅設一人，故被上訴人並非傳恩派下管理人。況受派
    下員推選為管理人者乃鄭顯成，被上訴人雖為代勞將本次應發放予傳恩公派下員
    之款項交與該房代表人即訴外人鄭勝雄，充其量亦僅為事實上之轉交，非與鄭顯
    成有何委任關係，與其他派下員間更無類似委任關係。鄭顯成係為方便發放分配
    款，乃將各房應得之分配款項交與被上訴人轉交各房各自發放，此代勞發放之事
    實行為，充其量僅屬無因管理，非法律行為，自無成立委任或類似委任關係。
  (二)鄭顯成雖受派下員推選為管理人，惟被上訴人僅有派下員之資格，既未與其他派
    下員間有任何委任或類似委任之關係，亦未與管理人鄭顯成有任何委任關係。被
    上訴人僅係將本次應發放傳恩派下員之款項轉交各房，非歷來各次祭祀金之發放
    均由被上訴人代勞，自無複委任關係，上訴人既未舉證證明被上訴人與管理人鄭
    顯成有何複委任或與其他派下員間有何類似委任關係，徒以被上訴人代勞轉交款
    項即謂成立上開關係，顯有誤會。且系爭分配款早於上訴人準正入籍之八十一年
    九月二十二日前即八十一年六月間發放完畢，上訴人有無派下員資格，最高法院
    亦於八十三年三月三十一日始判決確定，雖被上訴人否認其有派下員身分，若上
    訴人有權請求，亦應對已領取之其他派下員為之，被上訴人僅係將早已具冊之款
    項代轉交各房，轉交時上訴人有無權利，無從知情，上訴人縱有權利分配，亦屬
    各房糾紛，與被上訴人無涉，且本件應交與各房之款項，被上訴人既於八十一年
    六月十二日交付即生物權效果，被上訴人既無任何故意或過失情事，且上訴人於
    八十一年十月八日以後始以存證信函通知部分被上訴人謂其取得派下員資格，惟
    斯時系爭分配款早已分配完畢，被上訴人既不知上訴人為派下員，且已依造就之
    名冊發放，毫無過失可言，而本件歷審均為上訴人敗訴之判決，則被上訴人依鄭
    勝雄之請求交還款項，亦無過失，倘上訴人預測其必得勝訴判決，而次上開刑事
    案件偵查時，系爭分配款復存放於祭祀公業帳戶內，上訴人應依法聲請假扣押始
    為正途，惟上訴人既未聲請假扣押，且為歷審遭敗訴判決，而鄭勝雄復請求返還
    後，始謂上訴人有過失，亦不足採。鄭勝雄於八十一年六月間受領時，為合法之
    受領人，其雖因畏懼上訴人提起侵占告訴而將款項交還祭祀公業保管，與被上訴
    人成立寄託關係，惟其依民法第五百九十七條之規定，本可隨時請求返還，故鄭
    勝雄於被上訴人第一審勝訴後，請求將前開保管款項退回，被上訴人予以返還，
    均依法行事，並無過失。況被上訴人雖職司祭祀公業之會計並保管存褶，惟系爭
    分配款均存入祭祀公業帳戶，與被上訴人無涉，上訴人既可依假扣押程序達保全
    之目的而不為，反謂被上訴人係侵權行為，請求賠償，違反衡平原則，且上訴人
    可對於取得系爭分配款之派下員為不當得利之請求，亦可對於祭祀公業請求給付
    分配款，上訴人債權之請求或存續並未受任何影響，自不得對於被上訴人主張侵
    權行為。
  (三)被上訴人否認上訴人之房份為二分之一，系爭分配款於發放時分為二筆，係因發
    放當時不知有上訴人其人，而鄭勝雄等人可受分配者確為二份，故將分配款分為
    二筆，倘於發放時已知上訴人其人，則分配款應為三筆，且上訴人提出之繼承系
    統表，該表與簽章間並無騎縫章，且係祭祀公業鄭祖敦前製作遭廢棄之系統表，
    亦不足證明，況被上訴人於八十四年一月十七日之答辯狀即否認並指台北郵局第
    一○七九○號函係誤植。
三、證據：引用原審所提證據。
丙、本院依職權調閱台灣台北地方法院檢察署八十三年度偵字第一一三六八號偵查卷
    、台灣士林地方法院八十一年度訴字第九二六號、本院八十二年度上字第四五四
    號、最高法院八十三年度台上字第七二七號民事卷，並訊問證人鄭顯成、鄭勝雄
    ，並向祭祀公業鄭乾元管理人鄭顯成函查鄭配房下之派下員並提出繼承系統表。
    理      由
一、本件上訴人於原審主張依委任及侵權行為之法律關係請求（見原審卷第一一五頁
    ），嗣於本院審理時追加依民法第二百六十九條之利益第三人契約請求（見本院
    上更(三)字卷第一九五、二○○至二○二頁），核其請求之基礎事實同一，依民事
    訴訟法第四百四十六條第一項、第二百五十五條第一項第二款之規定，應予准許
    ；又上訴人於原審請求被上訴人連帶給付四百十五萬元及自八十一年十月十日起
    至清償日止，按年息百分之五計算之利息，經原審判決上訴人敗訴，上訴人上訴
    後減縮請求被上訴人連帶給付四百十五萬元及被上訴人乙○○、甲○自八十一年
    十月十日起，被上訴人戊○○、丙○○自起訴狀繕本送達翌日起，均至清償日止
    ，按年息百分之五計算之利息（見本院上更(三)字卷第二一頁反面、二四○頁），
    核係減縮應受判決事項之聲明，依民事訴訟法第四百四十六條第一項、第二百五
    十五條第一項第三款之規定，亦應准許，均先予敘明。
二、本件上訴人起訴主張：伊祖先鄭配為祭祀公業鄭乾元傳恩派下之一員，依該祭祀
    公業管理組織規約第七條規定，傳恩派下對於祭祀公業鄭乾元名下財產享有一四
    ○分之三八權利，鄭配為傳恩派下十二柱房之一，對於傳恩派下所得分配祭祀公
    業財產有十二分之一之權利，鄭配派下分為二支，長男鄭興、次男鄭財，鄭財之
    孫鄭金定為鄭財派下唯一之派下員，享有鄭配所得分配財產之二分之一。鄭金定
    於七十六年間死亡後，遺有三女，無男性子嗣。伊父胡勝達同意入贅鄭家，與鄭
    金定之女鄭素玲於八十年九月六日結婚，並生育伊以傳鄭家香火。依系爭規約第
    六條第四款之約定，伊已取得祭祀公業鄭乾元派下員之資格，且伊之派下權業經
    法院判決確定，自得享有祭祀公業鄭乾元名下財產之分配請求權。而祭祀公業鄭
    乾元名下所有坐落台北市○○區○○段一小段一○五之一號土地經政府徵收，所
    得補償金由主任管理委員鄭顯成按規約比例撥與傳恩派下管理人即上訴人乙○○
    、甲○、戊○○、及訴外人鄭錫堯。詎上訴人乙○○、甲○、戊○○、及訴外人
    鄭錫堯竟故意隱瞞不告知伊，且於八十一年六月間將應分配上訴人之款項四百十
    五萬元交付訴外人鄭勝雄，被上訴人顯有將應分配予上訴人之款項侵吞入己之意
    圖，為故意侵權行為；後訴外人鄭錫堯死亡，其管理人之身分由被上訴人丙○○
    繼承，訴外人鄭勝雄返還四百十五萬元予被上訴人，迨上訴人提起侵占罪告訴後
    ，被上訴人復將上開款項返還鄭勝雄，縱被上訴人於八十一年六月間將系爭分配
    款交付鄭勝雄，係因疏於查明上訴人之派下身分而無故意侵害上訴人權益，然被
    上訴人既於上開刑案偵查中自承系爭分配款尚於被上訴人乙○○保管中，則系爭
    分配款均不得再發放他人，被上訴人復將系爭分配款交付鄭勝雄，即係故意侵害
    上訴人權益之共同侵權行為。且系爭分配款係由管理人鄭顯成依會員大會決議將
    應分配予傳恩派下員之款項交予被上訴人，委託其代為發放，且鄭顯成非直接指
    示被上訴人應交付若干確定之金錢予何人，而係委請被上訴人依規約代為確認各
    派下員身分及應分配比例發放，故就分配款之發放，上訴人與鄭顯成間應成立複
    委任關係，上訴人得依民法第五百三十九條之規定，向被上訴人請求交付分配款
    。又被上訴人受傳恩派下全體委任處理系爭分配款發放事宜，與傳恩派下全體間
    有委任關係存在，被上訴人基於傳恩派下員之委任，應發放系爭分配款予派下之
    一之上訴人，此應發放予傳恩派下之約定，即為民法第二百六十九條之利益第三
    人契約，上訴人即得直接請求被上訴人給付。爰依委任及類似委任契約、侵權行
    為與利益第三人契約，求為命上訴人連帶給付四百十五萬元及被上訴人乙○○、
    甲○自八十一年十月十日起，被上訴人戊○○、丙○○自起訴狀繕本送達翌日起
    ，均至清償日止，按年息百分之五計算利息之判決。
三、被上訴人則以：依祭祀公業鄭乾元管理組織規約第二十四條第一款規定，傳恩派
    下在本公業派下員全員名冊記載無論若干名，採繼往傳來慣例之房數，分享權利
    負擔義務。然祭祀公業鄭乾元繼往傳來慣例，並無鄭金定之房份，鄭金定之直系
    血親卑親屬男性冠鄭姓者，亦無房份存在，故上訴人不得分配祭祀公業鄭乾元名
    下之財產，且繼往傳來之慣例，負有祭祀及其他義務者始得分享權利，縱上訴人
    係鄭金定之直系血親卑親屬之男性冠鄭姓者，然上訴人及其法定代理人均未盡祭
    祀及其他相關義務，自不得主張享有祭祀公業財產分配之權利。又本件土地係八
    十一年三月間被徵收，而上訴人於八十一年九月二十二日申請登記以準正入籍，
    至八十三年三月間始經判決確定為傳恩派下員之一，而該徵收補償金應發放給鄭
    配柱房部分之八百三十萬元，早於八十一年六月十二日發放訴外人鄭勝雄，伊並
    非受上訴人委託而保管系爭款項，亦非受祭祀公業主任管理委員鄭顯成之委任將
    徵收款項發放於傳恩派下子孫，而係依本公業管理組織規約之規定及執行該公業
    會員大會處分該項財產之議決，而代勞轉交發放，被上訴人非祭祀公業之管理人
    ，派下員大會亦無授權被上訴人為如何之行為，兩造間即無由成立委任或類似委
    任關係，且被上訴人雖係派下一員，與祭祀公業並無委任或類似委任關係，自無
    利益第三人契約可言。且上訴人於八十一年十月八日以後始通知部分被上訴人謂
    其取得派下員資格，惟斯時系爭分配款早已分配完畢，被上訴人既不知上訴人為
    派下員，且依名冊發放，毫無過失可言，而本件歷審均為上訴人敗訴之判決，則
    被上訴人依鄭勝雄之請求交還款項，亦無過失，且鄭勝雄於八十一年六月間受領
    時，為合法受領人，其雖因畏懼上訴人提起侵占告訴而將款項交還祭祀公業保管
    ，與被上訴人成立寄託關係，惟其本可隨時請求返還，故鄭勝雄於被上訴人第一
    審勝訴後，請求將前開保管款項退回，被上訴人予以返還，均依法行事，並無過
    失。況被上訴人雖職司祭祀公業之會計並保管存褶，惟系爭分配款均存入祭祀公
    業帳戶，與被上訴人無涉，上訴人可依假扣押程序達保全目的而不為，反依侵權
    行為規定請求被上訴人賠償，違反衡平原則，且上訴人可對於取得系爭分配款之
    派下員為不當得利之請求，亦可對於祭祀公業請求給付分配款，上訴人債權之請
    求或存續並未受任何影響，況上訴人之房份非為二分之一，系爭分配款於發放時
    分為二筆，係因發放當時不知有上訴人其人，而鄭勝雄等人可受分配者確為二份
    ，倘發放時已知上訴人其人，則分配款應分為三筆等語，資為抗辯。
四、上訴人主張其祖先鄭配為祭祀公業鄭乾元傳恩派下之派下員，依系爭規約規定，
    傳恩派下對於祭祀公業財產有一四○分之三八權利，鄭配為傳恩派下十二柱房之
    一，對於傳恩派下所得分配祭祀公業財產有十二分之一權利，鄭配派下有鄭興、
    鄭財二支，鄭財之孫鄭金定為鄭財派下唯一之派下員，鄭金定死亡遺有三女，無
    男性子嗣，惟上訴人之父胡勝達入贅鄭家，與鄭金定之女即上訴人之母鄭素玲結
    婚，並生育上訴人冠鄭姓傳鄭家香火，上訴人即取得祭祀公業派下員之資格等情
    ，業據提出繼承系統表、戶籍謄本、本院八十二年度訴字第四五四號、最高法院
    八十三年度台上字第七二七號民事判決（見原審卷第十一、十二、二九至三七頁
    ）附卷可稽，且為被上訴人所不爭，而依被上訴人提出之祭祀公業鄭乾元管理組
    織規約（見原審卷第六十九至七十四頁）第八條第一款、第四款分別規定：凡屬
    鄭乾元公、傳景公、傳恩公所傳直系血親卑親屬之男性，冠鄭姓者。如直系血親
    無男性時，其婚生女與養女招贅所生男子冠鄭姓者，應以戶籍謄本親屬細別記載
    認定歸宗者，亦具派下權等語（見原審卷第七十頁）。準此，凡祭祀公業鄭乾元
    之鄭乾元公、傳景公、傳恩公所傳直系血親之卑親屬無男性時，其婚生女招贅所
    生男子冠鄭姓者，即有派下員資格。而訴外人鄭金定為傳恩公一房所傳直系血親
    卑親屬之男性，為祭祀公業鄭乾元之派下員，其於七十六年四月二十日死亡，無
    男性直系血親卑親屬，其婚生女即上訴人之母鄭素玲原與胡勝達同居於七十九年
    二月十三日生子即上訴人，嗣鄭素玲於八十年九月六日招贅胡勝達，被上訴人冠
    鄭姓，有戶籍謄本可證（見原審卷第十三、八十六頁），則上訴人因生父與生母
    結婚，依法準正視為婚生子，並溯及於出生時發生效力，而為鄭素玲招贅所生男
    子，符合上開傳恩公所傳直系血親之卑親屬無男性時，其婚生女招贅所生男子冠
    鄭姓之要件，依前揭說明，即具祭祀公業鄭乾元派下員之資格，且訴外人鄭忠庭
    、鄭清潭、鄭勝雄對於上訴人提起確認上訴人就祭祀公業鄭乾元派下權不存在之
    訴，亦經判決認上訴人具派下員身分而判決鄭忠庭等人敗訴確定，此並經本院依
    職權調閱台灣士林地方法院八十一年度訴字第九二六號、本院八十二年度上字第
    四五四號、最高法院八十三年度台上字第七二七號民事卷查明無訛，則上訴人主
    張其為祭祀公業鄭乾元傳恩派下之派下員乙節，應堪認定。
五、上訴人主張祭祀公業鄭乾元名下所有坐落台北市○○區○○段一小段一○五之一
    號土地（下稱系爭土地）經政府徵收，所得補償金由主任委員鄭顯成按規約比例
    撥與傳恩派下管理人即上訴人乙○○、甲○、戊○○、及訴外人鄭錫堯，並委託
    渠等四人依規約代為確認各派下員身分及應分配比例發放，故就分配款之發放，
    上訴人與鄭顯成間應成立複委任關係，又被上訴人受傳恩派下全體委任處理系爭
    分配款發放事宜，與傳恩派下全體間有委任關係存在，被上訴人基於傳恩派下員
    之委任，此應發放予傳恩派下之約定，即為利益第三人契約，上訴人得依委任、
    類似委任、及利益第三人契約，請求上訴人連帶給付等情，被上訴人就發放系爭
    補償費予傳恩派下固不爭執，惟否認有上開委任、類似委任、及利益第三人契約
    情事，並以前揭情詞抗辯。經查：
  (一)按稱委任者，謂當事人約定，一方委託他方處理事務，他方允為處理之契約。受
    任人使第三人代為處理委任事務者，委任人對於該第三人關於委任事務之履行，
    有直接請求權。又以契約訂定向第三人為給付者，要約人得請求債務人向第三人
    為給付，其第三人對於債務人亦有直接請求給付之權。且連帶債務之成立，須債
    務人明示或法律有規定者為限。民法第五百二十八條、第五百三十九條、第二百
    六十九條第一項、第二百七十二條分別定有明文。經查：
  (1)系爭土地徵收補償款之分配，經主任委員鄭顯成領取後，於八十一年六月一日由
    管理人鄭顯成召集祭祀公業鄭傳景代表會，作成會議紀錄，就系爭土地徵收補償
    款應如何發放，作成以「丁」數發放，有管理人鄭顯成提出之祭祀公業鄭傳景代
    表會會議紀錄一份附卷可參（見本院上更(二)卷第五十七至六十頁），其後再由乙
    ○○於八十一年六月七日召開祭祀公業鄭祖敦八十一年度第一次派下員大會，並
    有上訴人提出祭祀公業鄭祖敦八十一年度第一次派下員大會會議記錄在卷足憑（
    見本院上更(三)字卷第八三至八五頁），然祭祀公業鄭祖敦並未合法成立，實為祭
    祀公業傳恩派下所召開之會議名稱，業據上訴人陳明無誤（見本院上更(三)字卷第
    一二一頁），雖管理人鄭顯成陳稱：『政府補償的，經派下員開會決議要發放多
    少，是派下全體開會決議的，由我發放』等語（見本院上更(二)卷第三七頁），另
    並結證稱：『八十一年六月有開祭祀公業會員大會，對南港土地被徵收補償費發
    放作成決議，那時我是管理人』、『八十一年六月七日那次開的是派下員大會，
    是二房合起來開的』等語（見本院上更(三)字卷第一一九、一二一頁），然其另證
    稱：『徵收款我領回後，經委員會開會通過，委員會成員有十五人，本件僅由委
    員會同意通過，未經派下員大會開會』等語（見本院上更(三)字卷第五八頁），而
    被上訴人亦抗辯八十一年六月開的是委員會，不是派下員大會等語（見本院上更
    (三)卷第一二○頁反面），則本件徵收補償金之發放究是否經祭祀公業鄭乾元派下
    即傳恩、傳景二支全體派下通過，證人鄭顯成之證言，顯係前後矛盾，尚難遽予
    採信。惟查：系爭徵收補償款經鄭顯成領回後，於八十一年六月一日召集祭祀公
    業鄭傳景代表會作成會議紀錄，就系爭土地徵收補償款應如何發放，作成以「丁
    」數發放，有上開祭祀公業鄭傳景代表會會議紀錄可證，另乙○○於八十一年六
    月七日召開祭祀公業鄭祖敦八十一年度第一次派下員大會，作成：傳恩派下房數
    決定為十二柱房；每房之分配金為八百三十萬元之決議，亦有祭祀公業鄭祖敦八
    十一年度第一次派下員大會會議記錄足憑（見本院上更(三)字卷第八四頁）；倘管
    理人鄭顯成就系爭徵收補償金之發放曾於八十一年六月七日召開祭祀公業鄭乾元
    派下員全體大會，然該日傳恩公派下亦召開前述所謂之「祭祀公業鄭祖敦八十一
    年度第一次派下員大會」，二者均屬同日召開，顯有未符；再佐以上開徵收補償
    金之發放，由傳恩、傳景派下各持分一四○分三八、一四○分之一○二比例，傳
    恩派下計分得一四○分之三八，合計分得一億零一百六十九萬二千零三十九元，
    由管理人鄭顯成交由乙○○處理，此有證人鄭顯成提出八十一年五月三十日現金
    支出傳票、支出證明單各一紙附卷足憑（見本院上更(二)字卷第五二、五三頁），
    依上開會議召開時間，及鄭顯成支付傳恩派下補償金之時間先後觀之，證人鄭顯
    成應係先將依規約應發放傳恩派下之款項交付乙○○後，始由鄭顯成、乙○○分
    別召開傳景公、傳恩公派下之會議，倘系爭補償金於鄭顯成領回後曾召集祭祀公
    業鄭乾元全體派下大會，自應就上開補償金如何發放，發放金額有所議決，當無
    尚須另由鄭顯成、乙○○分別召開傳景公、傳恩公派下會議，以決定如何發放及
    發放金額之理，況兩造及證人迄未提出證人鄭顯成所稱之該次派下員大會之會議
    記錄以供本院斟酌，而上開情事發生已數年之久，證人鄭顯成難免因時間久遠記
    憶模糊而證言反覆，惟依前揭說明，其所稱之八十一年六月七日召開派下員大會
    ，應係指傳恩派下之會員大會，而管理人鄭顯成領回徵收補償金後，應僅由委員
    會議決發放補償金乙節，堪予認定。
  (2)其次，本件徵收補償款經主任委員鄭顯成領回後，於八十一年六月一日由鄭顯成
    召集祭祀公業鄭傳景代表會議，就系爭徵收補償款如何發放作成決議，有上開祭
    祀公業鄭傳景代表會會議紀錄可參（見本院上更(二)卷第五十七至六十頁），另乙
    ○○亦於八十一年六月七日召開祭祀公業鄭祖敦八十一年度第一次派下員大會，
    作成：傳恩派下房數為十二柱房；每房分配金為八百三十萬元之決議等情，有祭
    祀公業鄭祖敦八十一年度第一次派下員大會會議記錄足憑（見本院上更(三)字卷第
    八三至八五頁），再參以管理人鄭顯成陳稱：．．．保管公印由會長，乙○○是
    副會長，銀行領錢須三個印再加上會計的．．．補償金由伊出面去領，伊存入祭
    祀公業名義之銀行．．．被上訴人持分為一四○分之三八，為大房，伊屬二房為
    一四○分之一○二，．．．補償費領回後先扣車馬費、稅捐、祭祖、管理費等．
    ．．再存入銀行，經派下員開會決議分為一百四十份後，再分為大房三八份交給
    乙○○，二房一○二份由伊處理，領錢有乙○○出收據，至於大房如何分伊不知
    道，而二房有再開會要如何分．．．乙○○是派下員決議推派他為代表，伊是二
    房代表，非伊私人委託的．．．乙○○是傳恩派下之會長，戊○○是傳恩派下之
    會計，這些錢是他們應得的，所以給他們，由他們做代表領，．．．至於他們幾
    個人去分，如何分，伊就不知道等語（見本院上更(二)卷第三七至三九、六八頁）
    ，另並證稱：．．．補償費扣除稅及費用後分為一四○份，．．．一四○分之三
    八伊撥給乙○○、甲○、戊○○、鄭錫堯四人，他們四人是大房的管理委員會的
    委員，伊撥的一四○分之三八錢是給他們，他們是以公業或私人名義開戶，伊不
    清楚，乙○○有簽收。因為他們是傳恩派下的管理委員，所以他們有權收這筆錢
    ，他們傳恩派下是否有就此款項開會討論如何分錢，由何人處理徵收款，如何分
    給派下各員，伊不清楚．．．公業管理員是派下員投票選的，委員則是各房自己
    選出來的，不經派下員大會選舉，委員人數依各房人數多寡以比例選任，大房有
    四個管理委員，分別是乙○○、鄭錫堯、鄭添福、鄭欽璋，他們是如何推選，伊
    不清楚，他們四位並非派下員大會推選的管理委員，鄭錫堯過世後其子丙○○繼
    任為管理委員等語（見本院上更(三)字卷第一一九頁反面、第一二○至一二一頁）
    ，及證人鄭勝雄證稱：乙○○、甲○是由傳恩派下開會選出，戊○○是會計，也
    是當時退出，鄭錫堯則是從以前就一直熱心於祭祀公業之事務，大家公認他是老
    的管理人，不知有無經過之程序．．．等語（見本院上更(三)字卷第一七五頁）。
    再佐以系爭規約第四章組織，第十二條規定：本公業之委員名額定為十四名，候
    補委員三名，由鄭傳恩派下推選四名，鄭傳景派下推選十名組織管理委員會．．
    ．。第十三條規定：委員會設主任委員一人、副主任委員一人、總幹事一人、會
    計一人、總務一人；主任委員、副主任委員由委員選舉產生外，其他總幹事、會
    計、總務由主任委員指派經委員會同意後派用之，主任委員為當然之管理人，對
    外代表本公業等語（見原審卷第七一頁），及上訴人提出七十七年六月十二日祭
    祀公業鄭祖敦（）年度第一次派下員大會會議記錄，其中第五點討論事項(一)管
    理人之選舉，當選人為乙○○、鄭錫堯、鄭輝三，(二)改選委員，原委員鄭錫堯、
    鄭添福經出席人員同意保留外，另補選甲○、戊○○、鄭輝三等情，有上開會議
    記錄附卷可稽（見本院上更(三)卷第七九至八○頁），遑論此記錄是否真正，縱屬
    實在，與前揭證人證言前後對照，尤足證被上訴人乙○○、甲○、戊○○及訴外
    人鄭錫堯，固係鄭傳恩派下所推選委員，然依上開規約第十二、十三條之規定，
    渠等四人充其量僅為祭祀公業鄭乾元下傳恩派下所推選之委員，並非受祭祀公業
    鄭乾元派下全體委任處理有關公業之事務，至為明確。
  (二)再者，上開徵收補償金之發放，既係依系爭規約第二十四條規定，由傳恩、傳景
    派下各持分一四○分三八、一四○分之一○二比例發放，而傳恩派下計分得一億
    零一百六十九萬二千零三十九元，由管理人鄭顯成交由乙○○處理，固有上開八
    十一年五月三十日現金支出傳票、支出證明單附卷可證（見本院上更(二)字卷第五
    二、五三頁），而主任委員鄭顯成將上開傳恩派下所應分得之款項交付鄭傳恩派
    下所推選之委員乙○○，至鄭傳恩派下如何分配，主任委員鄭顯成既未指示，亦
    不知悉，此由鄭顯成交付上開款項予乙○○後，尚自行召集傳景公派下決議如何
    發放，及乙○○召開傳恩派下開會決議房份及每房之分配金額乙節，即足明之，
    是被上訴人乙○○、甲○、戊○○及訴外人鄭錫堯，既是受傳恩派下各房派下員
    推派為代表即委員，向公業管理人鄭顯成領取系爭土地徵收補償費，於領取後始
    再由乙○○召集傳恩派下之派下員開會議決，決定分為十二柱房，每房八百三十
    萬元，至各房以下之派下子孫，雖未具體決議發放款項之方式，然實由被上訴人
    乙○○等將各派下員應分得之款項交付派下員，此亦經證人鄭勝雄結證明確，並
    提出其華南商業銀行存褶影本附卷可資佐證（見本院上更(三)字卷第一七五、一七
    九頁），則被上訴人乙○○、甲○、戊○○與訴外人鄭錫堯非受祭祀公業鄭乾元
    全體派下員開會推選之管理員，且系爭分配款亦非由管理人鄭顯成依委員會決議
    將應分配予傳恩派下員之款項交予被上訴人乙○○、甲○、戊○○與訴外人鄭錫
    堯，委託其代為發放，且鄭顯成並未委請被上訴人乙○○、甲○、戊○○與訴外
    人鄭錫堯依規約代為確認各派下員身分及應分配比例而發放，亦非直接指示被上
    訴人應發放一定之金錢予何人，而係由傳恩派下另行開會議決房份及每房分配金
    額，而依決議內容發放，故就分配款之發放，依前揭說明，上訴人乙○○、甲○
    、戊○○、訴外人鄭錫堯並非依民法第五百二十八條之規定，受祭祀公業全體派
    下或受管理人鄭顯成之委任處理發放徵收補償金予各個派下之事宜，自與上開委
    任契約有間；而依乙○○於八十一年六月七日召開祭祀公業鄭祖敦八十一年度第
    一次派下員大會所作決議觀之，主要係決定房數及每房分配金額，已如前述，而
    遍查其餘決議事項，除第五點討論事項第二款載有：「對處理公業之業務者，鄭
    逸男、輝三、金水、錫堯、呆、火木、憲宗、添福等嘉獎金共計新台幣壹佰零肆
    萬，援付伊等人均分，為獎勵繼續為公效勞」等語（見本院上更(三)字卷第八四頁
    ），餘均無任何由傳恩派下委任被上訴人乙○○、甲○、戊○○與訴外人鄭錫堯
    處理上開補償金予各個派下員之決議，而上開獎勵金之性質，已明載係為鼓勵上
    開鄭逸男等八人為公效勞而給與，尤與民法第五百四十七條規定之處理委任事務
    給與報酬之規定無涉，是尚難據前開會議記錄為傳恩派下一員之上訴人與被上訴
    人乙○○、甲○、戊○○及訴外人鄭錫堯有委任關係之證明，而管理人鄭顯成既
    未使被上訴人乙○○、甲○、戊○○與訴外人鄭錫堯代為處理委任事務可言，訴
    外人鄭錫堯死亡後，雖由被上訴人丙○○繼任其職務，上訴人自無依民法第五百
    三十九條規定，得對於被上訴人主張複委任之餘地。況被上訴人與傳恩派下全體
    既無委任關係，自難謂被上訴人與傳恩派下全體約定向上訴人為給付，而有民法
    第二百六十九條第一項利益第三人契約之適用。尤其，被上訴人間並未就上訴人
    應受分配之補償金明示負連帶債務或有何法律規定上訴人應負連帶債務可言。是
    上訴人主張依民法第五百三十九條之規定，及被上訴人與傳恩派下全體有委任關
    係，及被上訴人與傳恩派下全體就應發放傳恩派下之約定，屬利益第三人契約，
    請求被上訴人連帶給付，尚嫌無據，不應准許。
六、上訴人復主張：系爭徵收補償金由鄭顯成按比例撥與傳恩派下管理人即被上訴人
    乙○○、甲○、戊○○、及訴外人鄭錫堯。詎渠等於八十一年六月間將應分配上
    訴人之款項四百十五萬元交付訴外人鄭勝雄，顯有侵吞系爭分配款之意圖；嗣後
    鄭勝雄返還四百十五萬元予被上訴人，迨上訴人提起侵占罪告訴後，被上訴人復
    將上開款項返還鄭勝雄，即係故意侵害上訴人權益之共同侵權行為云云，然為被
    上訴人所否認，並以上訴人通知部分被上訴人謂其取得派下員資格時，系爭分配
    款早已分配完畢，被上訴人分配時既依名冊發放，且不知上訴人為派下員，且本
    件歷審上訴人均敗訴，被上訴人依鄭勝雄之請求交還寄託款項，均無故意、過失
    ，況系爭分配款均存入祭祀公業帳戶，與被上訴人無涉等語抗辯。經查：
  (一)系爭徵收補償金於管理人鄭顯成撥付被上訴人乙○○後、被上訴人乙○○、甲○
    、戊○○、及訴外人鄭錫堯即於八十一年六月十二日發放完畢等情，業據證人鄭
    勝雄結證明確，並有其提出之華南商業銀行儲蓄存款存摺附卷足憑（見本院上更
    (三)字卷第一七五、一七九頁），而證人鄭勝雄及訴外人鄭清潭、鄭忠庭係於八十
    一年十一月十六日訴請確認上訴人就祭祀公業鄭乾元派下權不存在（見上開台灣
    士林地方法院民事卷第八頁），該事件第一審雖判決上訴人敗訴，然上訴第二審
    後則改判上訴人勝訴，並經最高法院駁回鄭勝雄、鄭清潭、鄭忠庭之上訴確定，
    業經本院調閱台灣士林地方法院八十一年度訴字第九二六號、本院八十二年度上
    字第四五四號、最高法院八十三年度台上字第七二七號民事卷查明無訛，證人鄭
    勝雄即於八十一年七月十五日以與上訴人間有派下權存在之爭執，故將補償金四
    百十五萬元存放於被上訴人乙○○、甲○、戊○○、及訴外人鄭錫堯處，此有證
    人鄭勝雄提出之證明書在卷足憑（見本院上更(三)字卷第一七八頁），且為兩造所
    不爭，而上訴人係於八十一年九月二十二日申請戶籍登記以準正入籍，有戶籍謄
    本可證（見原審卷第十三頁反面），而依系爭規約第八條第四款規定：如直系血
    親無男性時，其婚生女與養女招贅所生男子冠鄭姓者，應以戶籍謄本親屬細別記
    載認定歸宗者，亦具派下權等語（見原審卷第七十頁），而上訴人既於八十一年
    九月二十二日始因準正入籍，則於系爭補償金發放即八十一年六月十二日時，自
    尚無從以戶籍謄本親屬細別記載認定歸宗，況上訴人係於八十一年十月八日始以
    存證信函通知被上訴人乙○○、甲○、及訴外人鄭錫堯關於其具派下員身分，及
    應發放補償金予上訴人等情，有上訴人提出之台北一○五支局第二二四號存證信
    函在卷足稽（見原審卷第十四、十五頁），而被上訴人戊○○則未受通知，則被
    上訴人乙○○、甲○、戊○○於發放系爭補償金時，既無從以戶籍謄本親屬細別
    記載認定上訴人之派下身分，復不知上訴人具派下身分，且上訴人之派下員身分
    遲至八十三年三月三十一日始經判決確定，則被上訴人於八十一年六間並未發放
    補償金予上訴人，且將系爭補償金交付證人鄭勝雄，而於鄭勝雄與上訴人訴訟期
    間，暫交被上訴人保管之系爭補償金四百十五萬元，因尚爭訟中，縱未發放上訴
    人，亦為人情之常，難謂係有侵吞入己之故意，且亦無不法侵害上訴人權利之故
    意或過失可言，故上訴人主張被上訴人成立民法第一百八十四條第一項前段、第
    一百八十五條第一項前段之共同侵權行為，尚無足採。
  (二)至上訴人於前揭確認之訴勝訴確定後，即於八十三年五月十八日對於被上訴人乙
    ○○、甲○、丙○○、鄭忠庭、鄭勝雄、鄭清潭提起侵占、背信罪之告訴，經檢
    察官以：系爭補償金應發放給上訴人之款項，現仍由乙○○、甲○、丙○○保管
    中，而上訴人雖經本院判決認具派下權，惟另一方面亦指出關於其派下權如何行
    使，對公業財產有何權益，均為另一問題，而鄭忠庭、鄭勝雄、鄭清潭係認上訴
    人未盡派下員之義務，自不得享有財產分配權，所以才通知乙○○、丙○○、甲
    ○等人不得將上述款項交給告訴人，故本件係因乙○○、甲○、丙○○、鄭忠庭
    、鄭勝雄、鄭清潭對於告訴人可否行使財產分配之權利尚有爭議，才遲未將款項
    交付上訴人，尚難認具有侵占或背信之犯意。．．．本件純屬民事糾紛．．．等
    語，而於八十三年八月九日為不起訴處分，業經本院依職權調閱台灣台北地方法
    院檢察署八十三年度偵字第一一三六八號偵查卷所附不起訴處分書（見上開偵查
    卷第一一三頁）核對無誤。且參以被上訴人乙○○、丙○○、甲○於偵查中一再
    陳明：雖然判上訴人是派下員，但未判如何發，且祭祀公業規約規定要盡義務，
    才能享權利，他們都未來祭祀．．．有其他的派下員未盡權利（應為義務），也
    是領不到．．．等語，有上開偵查筆錄在卷可資佐證（見上開偵查卷第十八頁正
    、反面），而本院上開八十二年度上字第四五四號確認派下權不存在民事判決亦
    同此認定，此由其理由四亦載明：「上訴人丁○○係因準正而有婚生子之身分，
    又依公業規約而有祭祀公業鄭乾元派下員之資格，因而有派下權存在。至於其派
    下權之如何行使，對公業財產有何權益，與其他派下員之權益關係如何，均為另
    一問題，」等語（見原審卷第八四頁反面）可知，亦有上開判決在卷可稽（見原
    審卷第三三頁），且被上訴人於本件審理時一再抗辯：祭祀公業鄭乾元繼往傳來
    慣例，並無上訴人祖父鄭金定之房份，且負有祭祀及其他義務者始得分享權利，
    上訴人未盡祭祀及其他相關義務，不得主張享有祭祀公業財產分配之權利等情，
    均認為上訴人縱為祭祀公業鄭乾元之派下員，然非當然即取得分配公業財產之權
    利，即具派下員身分與請求分配公業財產之權利，係屬二事。被上訴人既爭執上
    訴人請求分配公業財產之權利，則渠等於上開民事判決確定上訴人之派下員身分
    後，仍未發放補償金予上訴人，亦難謂係故意或過失侵害上訴人之權利。
  (三)其次，證人鄭勝雄於八十一年六月間領取被上訴人乙○○、甲○、戊○○、及訴
    外人鄭錫堯發放之每房八百三十萬元後，因與上訴人就派下權身分是否存在爭訟
    中，即於八十一年七月間將其中四百十五萬元存於被上訴人乙○○、甲○、戊○
    ○、及訴外人鄭錫堯處保管，並於八十五年間向被上訴人索還寄放之四百十五萬
    元，經被上訴人丙○○於八十五年五月間返還二百十五萬元現金及被上訴人乙○
    ○於八十六年十一月十三日匯款二百萬元等情，業經證人鄭勝雄供證明確，並有
    證明書、存褶及台北區中小企業銀行匯款回條聯附卷足參（見本院上更(三)字卷第
    一七五、一七六、一七八、一七九頁），而本件上訴人起訴後，原審及發回前第
    二審係分別於八十四年一月十八日、八十四年七月十七日判決上訴人敗訴，迨最
    高法院於八十五年二月九日第一次發回更審，本院更(一)審於八十五年八月十三日
    仍判決上訴人敗訴，嗣經最高法院第二次發回更審，本院更(二)審判決始於八十七
    年三月五日改判上訴人勝訴，而上開刑事案件亦於八十三年八月九日經檢察官為
    不起訴處分，已如前述，則自證人鄭勝雄將系爭補償金四百十五萬元寄放被上訴
    人處始，至被上訴人丙○○、乙○○分別於八十五年五月間、八十六年十一月間
    返還二百十五萬元現金及匯款二百萬元止，其間長達四、五年間，上訴人告訴被
    上訴人乙○○、甲○、丙○○涉嫌侵占罪，不惟獲不起訴處分，上訴人訴請被上
    訴人連帶給付本件分配款事件，亦均經第一、二審多次判決敗訴，被上訴人既未
    涉嫌侵占，上訴人主張民事之請求權復歷次經判決駁回，而證人鄭勝雄復一再請
    求被上訴人返還上開寄託款項，則被上訴人據其請求返還上開款項，而未發放上
    訴人，尚難驟指毫無依據，尤難謂與故意或過失不法侵害上訴人權利之侵權行為
    相當。是上訴人據上主張被上訴人係故意不法侵害上訴人權利，構成侵權行為，
    尚嫌無據。
七、綜上所述，上訴人依委任、類似委任、利益第三人契約及侵權行為之法律關係，
    請求被上訴人連帶給付四百一十五萬元及被上訴人乙○○、甲○自八十一年十月
    十日起，被上訴人戊○○、丙○○自起訴狀繕本送達翌日即八十三年九月二十五
    日（見原審卷第五四、五六頁）起，均至清償日止，按年息百分之五計算遲延利
    息之判決，為無理由，不應准許。其假執行之聲請亦失所附麗，應併予駁回。原
    審為上訴人敗訴之判決，並駁回其假執行之聲請，其理由雖有不同，然結論並無
    二致，仍應予以維持。上訴意旨指摘原判決不當，求予廢棄改判，並為訴之追加
    ，均無理由，應予駁回。
八、本件事證已臻明確，兩造其餘他攻擊防禦方法及未經援用之證據證據，經審酌後
    ，核與判決結果不生影響，不予一一論述，併此敘明。
九、據上論結，本件上訴及追加之訴均無理由，依民事訴訟法第四百四十九條第一項
    、第二項、第七十八條，判決如主文。
中      華      民      國    八十九    年    十一      月    二十八    日
                              民事第十七庭
                                  審判長法  官  鄭  雅  萍
                                        法  官  許  文  章
                                        法  官  黃  雅  惠
右正本係照原本作成。
如不服本判決，應於收受送達後二十日內向本院提出上訴書狀，其未表明上訴理由者
，應於提出上訴後二十日內向本院補提理由書狀（均須按他造當事人之人數附繕本）
上訴時應提出委任律師或具有律師資格之人之委任狀；委任有律師資格者，另應附具
律師及格證書及釋明委任人與受任人有民事訴訟法第四百六十六條之一第一項但書或
第二項（詳附註）所定關係之釋明文書影本。
中      華      民      國    八十九    年    十一      月     三十     日
                                        書記官  蕭  筆  花
附註：
民事訴訟法第四百六十六條之一（第一項、第二項）：
對於第二審判決上訴，上訴人應委任律師為訴訟代理人。但上訴人或其法定代理人具
有律師資格者，不在此限。
上訴人之配偶、三親等內之血親、二親等內之姻親，或上訴人為法人、中央或地方機
關時，其所屬專任人員具有律師資格並經法院認為適當者，亦得為第三審訴訟代理人
。


司法院資訊處製作；財團法人民間司法改革基金會備份。
